【裁判字號】    92,交聲,221
【裁判日期】    920829
【裁判案由】    聲明異議
【裁判全文】
臺灣臺南地方法院交通事件裁定                    九十二年度交聲字第二二一號
    移送機關  交通部公路總局嘉義區監理所臺南監理站
    受處分人
    即異議人  甲○○
右列受處分人因違反道路交通管理處罰條例案件，對於交通部公路總局嘉義區監理所
臺南監理站九十二年四月十四日所為之裁決處分（處分案號：南監五字第裁七四—Ｓ
00000000號）聲明異議，本院裁定如左：
    主  文
異議駁回。
    理  由
一、聲明異議意旨略以：受處分人即異議人甲○○所有之車牌號碼ＳＴ—三二一二號
    自用小客貨車，於民國九十二年二月二十八日上午十點二十六分左右，經人駕駛
    而行經台南市○○路與前鋒路之交岔路口時，雖有前號牌未懸掛之情形，然該前
    號牌係因先前行駛中撞及牆面而掉落，經拾回後因需至保養廠使用工具方能掛上
    ，乃造成駕駛人來不及掛上前號牌而仍行駛之情形；又執勤警員攔查後，竟告知
    該車駕駛人本件違規只需繳交幾百元即可，以致駕駛人未當場表示任何意見。後
    來移送機關即交通部公路局嘉義區監理所臺南監理站經查證後，仍以異議人違規
    事實明確，而裁處異議人罰鍰新台幣三千六百元，並吊銷牌照。惟此應與事實不
    符，故異議人不服該裁處，而提起本件異議。
二、按汽車有已領有號牌而未懸掛者，處汽車所有人三千六百元以上一萬零八百元以
    下罰鍰，並吊銷牌照、號牌，道路交通管理處罰條例第十二條第一項第七款前段
    及第二項分別定有明文。
三、經查：
    （一）本件受處分人即異議人甲○○並不否認其所有之車牌號碼ＳＴ—三二一二
          號自用小客貨車，於九十二年二月二十八日上午十點二十六分左右，經人
          駕駛而於行經台南市○○路與前鋒路之交岔路口時，有前號牌未懸掛之情
          事；又異議人所有之前述小客貨車，於上開時、地，經人駕駛而有已領有
          號牌而未懸掛之違規行為，除有台南市警察局南市警交字第Ｓ00000
          000號舉發違反道路交通管理事件通知單及該警察局九十二年三月二十
          一日南市警交字第０九二三七五七二號函各一份附卷可參外，另當日執行
          勤務舉發本違規事件之台南市警察局交通隊警員王俊福，亦於本院調查時
          到庭具結證稱：「（法官問：本件是否你舉發的，情形如何？）是我舉發
          的，當天我是在小東路與前鋒路執行巡邏任務，本件違規事件是我看到，
          我是由東向西行駛時，在違規地點由我對面車道發現本件違規小客貨車前
          車牌沒有懸掛，我們才回頭去攔查，攔下後，駕駛人說他在中華西路附近
          撞到東西，車牌掉下了，他就把斷掉之車牌拿給我們看，我有看他的車牌
          接縫與當時的不符，我有照相存證，我們由連接點看，判斷並不是當天斷
          掉之情形，而且接口有生銹之情形，我們告訴他後就告發他，我沒有向駕
          駛人說只有罰幾百元而已，我是說這要由監理站處理，我可以確認從車牌
          焊接處看到的情形，並不是新斷掉的樣子，而且車牌上的連接點也不是新
          斷掉的樣子，所以我才會舉發他，而且還特別照相存證，以避免爭議。」
          等語（參見本院九十二年六月六日訊問筆錄），此參以證人王俊福警員與
          異議人間不僅未有任何怨隙，且係毫不相識之人，衡情證人應無設詞攀誣
          ，或虛構違規事實陷害異議人之理；另就證人王俊福警員所言：「．．．
          我有看他的車牌接縫與當時的不符．．．我們由連接點看，判斷並不是當
          天斷掉之情形，而且接口有生銹之情形．．．我可以確認從車牌焊接處看
          到的情形，並不是新斷掉的樣子，而且車牌上的連接點也不是新斷掉的樣
          子．．．」等情，並由詳細觀察證人王俊福警員當庭所呈本件違規當日該
          小客貨車之蒐證照片內容，亦可發現該車前號牌原先懸掛位置之焊接點，
          尚無新近脫落之明顯痕跡，故證人王俊福警員對於該違規車輛前號牌斷裂
          情形之判斷，應相當值得採信。況警員執行公務時，本身即受有行政懲處
          責任之監督，且其到庭具結作證，更係以刑事責任擔保其證言之真實性，
          故證人王俊福之前開證述內容，以及其所紀錄舉發之本件違規事實，經核
          並無不可採信之處。基此，右開小客貨車之前號牌，應非於本件案載違規
          時間不久前方才掉落，而本件執勤警員亦應無向該車駕駛人表示僅需繳交
          幾百元罰款等情事，故異議人所有之上述小客貨車於右述時、地，經人駕
          駛而有已領有號牌而未懸掛之違規事實，確可認定。
    （二）次按，交通勤務警察或依法令執行交通稽查任務人員，開單舉發違反道路
          交通管理處罰條例所列之違規事實，經公路主管機關或警察機關所為之裁
          決處罰，本質上為行政處分，係公務員基於職務上權力，依法就特定之具
          體事件所為，並具有公法上效果之單方行政行為。而根據公務員為公法上
          行為具有公信力之原則，該行政處分當可被推定為真正，且其據以依法處
          分之事實認定，亦應可推定為正確無誤，故本此公信原則，立法者乃於道
          路交通管理處罰條例及高速公路交通管制規則中制定相關規定，使交通勤
          務警察或依法令執行交通稽查任務人員，在特殊情形下，當場不能或不宜
          攔截製單舉發時，得當機處置而逕行舉發（參見九十一年九月一日施行之
          修正後道路交通管理處罰條例第七條之二及高速公路交通管制規則第二十
          六條等規定），以達成維護交通秩序及公共安全之行政目的。反之，若謂
          公務員之一切行政行為，均需預留證據以證明其為真實，則國家行政勢必
          窒礙難行，且相關行政目的亦難達成，故刑事訴訟法就犯罪證據有關之規
          定中，與屬行政秩序罰之交通違規裁罰本旨不合之部分，自不在準用之列
          。從而，交通違規行政爭訟之舉證責任原理，應非如刑事案件中，必須超
          越任何合理懷疑，始可為有罪判決之嚴格程度，而係應與民事訴訟之舉證
          責任原理相類似，亦即基本上應就行政機關與人民所各自主張有利於己之
          事實，分配其應盡之舉證責任，而非逕予適用刑事訴訟上之「無罪推定」
          原則，此觀諸行政訴訟法第一百三十六條，規定行政訴訟程序準用民事訴
          訟法第二百七十七條舉證責任分配原則之立法意旨，即可明瞭。
    （三）基此，本件受處分人即異議人甲○○雖極力辯稱：其所有小客貨車之前號
          牌，係於案載違規時間不久前因撞及牆面而掉落云云，然異議人所聲請傳
          喚之證人涂文龍，於本院調查時則僅證稱：本件案載違規日期上午十點多
          ，其有陪同前述小客貨車之駕駛人等人下樓並開門讓他們離開，當時其曾
          看見該車倒完車往前開並左轉時，有撞到大樓水泥牆角，且幾乎整個車頭
          去撞到牆角，然當場其並沒有注意該車號牌有無掉落之情形。而當日下午
          約一、二點左右，該車駕駛人曾打電話給他，問說有無看到號牌，其曾下
          樓去看，但是並沒有發現等情（本院九十二年七月二十五日訊問筆錄參照
          ），可知證人涂文龍之證述內容尚無從證明異議人所有之上述小客貨車前
          號牌，於本件案載違規時間不久前，確有因撞及牆面而掉落或鬆脫之事實
          ；又詳觀前述本件違規當日之該小客貨車蒐證照片，亦可發現該小客貨車
          車前裝設有防撞桿，而該防撞桿中央處並有黑色塑膠製凸出物，另該車前
          號牌原先則係懸掛於該黑色塑膠製凸出物旁之下方防撞鐵桿處。據此，上
          述小客貨車之前號牌，如係因證人涂文龍前開所證述：整個車頭撞及牆面
          之碰撞過程而有鬆脫之情形，則不僅該車之防撞桿中央處黑色塑膠製凸出
          物會遭受破壞，而且該號牌懸掛處附近之防撞鐵桿，亦應會同時受到相當
          程度之損壞，然由前述照片中觀察，雖可發現該車之防撞桿中央處黑色塑
          膠製凸出物有輕微損壞之情形，但該車號牌懸掛處附近之防撞鐵桿，則未
          見有明顯之碰撞痕跡。因之，該車前號牌之掉落，應非證人涂文龍前開所
          述之撞及牆面過程而造成鬆脫所致，且該車前號牌掉落時，距離本件違規
          時點，亦應已有一段相當之時間。況如前述，證人涂文龍係於違規當日中
          午過後，始接獲該車駕駛人詢問號牌是否掉落其住處附近之電話，此與該
          車駕駛人於本件違規當時即已拾回車牌並交予警方等情節復不相符，顯見
          異議人所辯：該車駕駛人曾於違規當日上午十點鐘左右，打電話給證人涂
          文龍請其查看有無發現掉落之號牌云云，尚非實在。此外，異議人並未就
          本件執勤警員之舉發有誤，提出其他明確事證以供調查，且核無任何相關
          證據，足資證明本件執勤警員確有捏造事實違法取締之情事，故證人警員
          本其維護交通秩序、安全職責所為之本件舉發，自應受到合法、正確之推
          定。從而，異議人所有之上開小客貨車之前號牌，並非在本件案載違規時
          間不久前，才因碰撞而造成掉落之結果等情，應可確認。
四、綜上所述，本件受處分人即異議人甲○○所有之前述小客貨車，於上開時、地，
    經人駕駛而有已領有號牌而未懸掛之違規行為既可認定，則嗣後原處分機關即移
    送機關交通部公路總局嘉義區監理所臺南監理站，據此並引用上開道路交通管理
    處罰條例第十二條第一項第七款及第二項等規定，而裁處異議人罰鍰新台幣三千
    六百元，並吊銷牌照，於法即無不當。至本件異議內容經核並無理由，故應予以
    駁回。
五、據上論斷，應依道路交通案件處理辦法第十九條，裁定如主文。
中    華    民    國      九十二      年      八      月    二十九      日
                              臺灣臺南地方法院交通法庭
                                  法  官    陳  志  成
右正本證明與原本無異
如不服本裁定應於送達後五日內向本院提出抗告狀
              書記官    黃  瓊  蘭
中    華    民    國      九十二      年      八      月    二十九      日


司法院資訊處製作；財團法人民間司法改革基金會備份。
